【裁判字號】    98,訴,144
【裁判日期】    980305
【裁判案由】    毒品危害防制條例等
【裁判全文】
臺灣高雄地方法院刑事判決               98年度訴字第144號
公  訴  人  臺灣高雄地方法院檢察署檢察官
被      告  乙○○
上列被告因違反毒品危害防制條例等案件，經檢察官提起公訴（
97年度偵字第35233 號、第34506 號、第27804 號、97年度毒偵
字第9694號），嗣因被告就被訴事實為有罪之陳述，經本院合議
庭裁定由受命法官獨任依簡式審判程序審理，本院判決如下：
    主  文
乙○○施用第一級毒品，累犯，處有期徒刑拾月；又犯攜帶兇器
竊盜罪，累犯，處有期徒刑玖月。扣案油壓剪壹把沒收之；又犯
攜帶兇器竊盜罪，累犯，處有期徒刑捌月；又犯竊盜罪共罪，
均累犯，各處有期徒刑肆月、肆月、伍月。應執行有期徒刑貳年
拾月，扣案油壓剪壹把沒收之。
    事  實
一、乙○○前於民國88年間因施用毒品案件，經本院裁定令入戒
    治處所施以強制戒治，並於88年8 月16日停止其戒治之出監
    ，於89年2 月20日強制戒治期滿，並經檢察官以89年度戒毒
    偵字第390 號為不起訴處分；嗣於92年間，再因施用毒品罪
    名，經本院裁定令入戒治處所施以強制戒治，嗣因法律修正
    報結，經檢察官提起公訴，而由本院分別以92年度訴字第14
    46號、93年度訴字第1707號判決處有期徒刑10月、2 年；另
    於93年間因詐欺案件，經本院以93年度簡字第6139號判決處
    有期徒刑6 月確定。上開各罪經分別減為有期徒刑5 月、1
    年、3 月確定、並定其應執行刑為有期徒刑1 年6 月15日確
    定，於96年7 月16日減刑期滿執行完畢。詎其猶不知悔改，
    分別於下述時間、地點，再為竊盜及違反毒品危害防制條例
    之行為：
  (一)97年12月17日下午8時許，乙○○因見己○○所有，價值約
    新臺幣（下同）30,000元之GT牌腳踏車1部，停放於高雄市
    三民區○○街73巷13號騎樓前，且四下無人，竟基於意圖為
    自己不法所有之竊盜犯意，持其所有客觀上足以對人之生命
    、身體、安全構成威脅之油壓剪1把，將腳踏車上之鋼線鎖
    剪斷，並竊取該車。乙○○上開行為適為己○○當場發覺，
    吳春春明旋即騎乘該腳踏車逃離現場。嗣於97年12月17日下
    午9時15分許，警方據己○○報案，在高雄市○○區○○路
    1120號前，發現乙○○騎乘該腳踏車行經該處，遂將乙○○
    帶案偵辦，並扣得乙○○前揭行竊用之HIT廠牌小型油壓剪1
    把，始悉上情。
  (二)97年11月20日上午11時34分，乙○○因見甲○○○所有之GI
    ANT 牌價值約5,000 元之橙色淑女腳踏車1 部，停放於高雄
    市○○區○○街222 號前之，四下無人，竟基於意圖為自己
    不法所有之竊盜犯意，持其友人綽號「周仔」所有客觀上足
    以對人之生命、身體、安全構成威脅之破壞剪1 把，將腳踏
    車上之鐵鍊鎖剪斷而竊取該車，並將該腳踏車持往位於中華
    路與十全路口之跳蚤市場，以60 0元之代價，出賣予真實姓
    名年籍不詳，綽號「陳ㄟ」（臺語）之成年男子。嗣經甲○○○發現腳踏車失竊後報警處理，經警調閱事發現場監視錄
    影帶後發現為乙○○所為，並通知乙○○於97年12月24日下
    午2 時50分許到案說明，始悉上情。
  (三)97年11月4日下午7時許，乙○○基於施用第一級毒品海洛因
    之犯意，在其位於高雄市○○區○○街9之5號之住處內，以
    將海洛因粉末加水稀釋後注入針筒，再注射靜脈之方式施用
    第一級毒品海洛因1次。嗣於97年11月5日上午10時35分許，
    在高雄市○○區○○街106巷口前，為巡邏員警發現其為列
    管之毒品治安疑慮人口，且形跡可疑，遂予攔檢盤查，並將
    乙○○帶案偵辦。經警徵得乙○○同意後，採集其尿液送驗
    ，檢驗結果呈現可待因、嗎啡陽性反應，始悉上情。
  (四)97年9 月2 日上午5 時3 分許，乙○○因見丙○○所有，價
    值約1,000 元之腳踏車1 部，停放於高雄市○○區○○街30
    1 號前，且四下無人、腳踏車亦未上鎖，竟基於為自己不法
    所有之竊盜犯意，徒手竊取該車，並騎乘該竊得之腳踏車前
    往高雄市鼓山區○○○路與長安街口藏放；又於同日上午5
    時13分許，乙○○另行起意，再度回到高雄市○○區○○街
    301 號前，徒手竊取丁○○所有，停放於該處，價值約2,00
    0 元之腳踏車1 部，得手後將該竊得之腳踏車持往位於中華
    路與十全路口之跳蚤市場，以500 元之價格出賣予真實姓名
    年籍不詳之成年人；復於97年9 月6 日下午4 時許，乙○○
    於高雄市○○區○○街111 巷6 號前，因見戊○○所有之菲
    斯達（FAS TRAX）牌，價值40,000元之腳踏車1 輛停放於該
    處，竟基於為自己不法所有之意圖，乘四下無人、腳踏車亦
    未上鎖之際，徒手竊取戊○○停放於該處之上開腳踏車，得
    手後即作為代步使用，並將該竊得之腳踏車停放在高雄市○○路157 號前（現已遺失）。嗣由丙○○、戊○○察覺腳踏
    車失竊後乃報警處理，警方並於97年9 月11日上午1 時40分
    許，於高雄市鹽埕區○○○路與北斗街口，因見乙○○行跡
    可疑，遂予攔檢盤查並帶案偵辦，經於警局比對監視錄影器
    畫面後，察覺上開竊案係乙○○所為，而悉上情。
二、案經高雄市政府警察局三民第二分局、鹽埕分局、三民第分
    局移送臺灣高雄地方法院檢察署檢察官偵查起訴。
    理  由
一、按本件被告乙○○所犯係死刑、無期徒刑、最輕本刑為3 年
    以上有期徒刑以外之罪，其於準備程序就前揭被訴事實為有
    罪之陳述，經受命法官告知簡式審判程序之旨，並聽取其與
    公訴人之意見後，本院認無不得或不宜改依簡式審判程序進
    行之處，爰依刑事訴訟法第273 條之1 第1 項、第284 條之
    1 ，裁定本件由受命法官獨任進行簡式審判程序，合先敘明
    。
二、竊盜部分：上揭行竊經過等事實業據被告乙○○於警詢、偵
    查及本院審理時坦承不諱，核與證人即被害人己○○、甲○○○、丙○○、丁○○、戊○○等人於警詢中指訴之情節相
    符（見警一卷第6 頁至第8 頁、警二卷第6 頁正、背面、警
    三卷第10頁至第16頁），及現場照片、扣押物品目錄表、贓
    物認領保管單、監視器翻拍照片等在卷足憑（見警一卷第12
    頁、第14頁至第17頁、警二卷第9 頁、警三卷第21頁至第22
    頁、第37頁至第41頁），復有油壓剪、腳踏車等扣案可佐，
    足認被告之自白與事實相符。本案事證明確，被告之竊盜及
    攜帶兇器竊盜犯行堪予認定。
三、施用毒品部分：上揭施用第一級毒品海洛因之事實，已據被
    告乙○○於本院審理中坦承不諱，且其於97年11月5 日所採
    驗之尿液，經送往高雄市立凱旋醫院檢驗，結果確呈第一級
    毒品海洛因代謝後嗎啡之陽性反應，此有該院97年11月17日
    編號A00000000 號濫用藥物尿液檢驗報告、毒品案件尿液送
    驗編號與真實姓名對照表（檢體編號均為G262）各1 紙附卷
    可稽（見警四卷卷），而海洛因施用入人體後，水解還原成
    嗎啡，再循嗎啡之代謝方式排出體外，已據行政院衛生署藥
    物食品檢驗局（73）藥檢壹字第30221 號函說明綦詳，是以
    被告所施用之毒品應屬海洛因無訛，足認被告上開自白確與
    事實相符，堪可採信。又被告曾受事實欄所載之觀察、勒戒
    及強制戒治處分，其於強制戒治處分執行完畢後5 年內，再
    犯施用毒品罪，經判處徒刑後，於96年7 月16日因減刑期滿
    執行完畢等事實，亦有卷附臺灣高等法院被告全國前案紀錄
    表附卷可佐（見本院98年度訴字第144 號卷【下稱本院卷】
    第7 頁至第20頁）。按施用第一級毒品為犯罪行為，毒品危
    害防制條例第10條第1 項定有處罰明文。故施用第一級毒品
    者，依前揭規定本應科以刑罰。惟基於刑事政策，對合於一
    定條件之施用者，則依同條例第20條、第23條之規定，施以
    觀察、勒戒及強制戒治之保安處分。又毒品危害防制條例於
    92 年7月9 日修正公布，自93年1 月9 日施行，其中第20條
    、第23條將施用毒品之刑事處遇程序，區分為「初犯」及「
    五年內再犯」、「五年後再犯」。依其立法理由之說明：「
    初犯」，經觀察、勒戒或強制戒治後，應為不起訴處分或不
    付審理之裁定；經觀察、勒戒或強制戒治執行完畢釋放後，
    「五年內再犯」者，因其再犯率甚高，原實施之觀察、勒戒
    及強制戒治既已無法收其實效，爰依法追訴或裁定交付審理
    。至於經觀察、勒戒或強制戒治執行完畢釋放後，「五年後
    再犯」者，前所實施之觀察、勒戒或強制戒治已足以遮斷其
    施用毒品之毒癮，為期自新及協助其斷除毒癮，仍適用「初
    犯」規定，先經觀察、勒戒或強制戒治之程序。從而依修正
    後之規定，僅限於「初犯」及「五年後再犯」2 種情形，始
    應先經觀察、勒戒或強制戒治程序。倘被告於5 年內已再犯
    ，經依法追訴處罰，縱其第3 次（或第3 次以上）再度施用
    毒品之時間，在初犯經觀察、勒戒或強制戒治執行完畢釋放
    5 年以後，已不合於「五年後再犯」之規定，且因已於「五
    年內再犯」，顯見其再犯率甚高，原實施觀察、勒戒或強制
    戒治，已無法收其實效，即應依該條例第10條處罰，此有最
    高法院97年第5 次刑事庭決議要旨可參。從而，被告於前開
    初犯強制戒治執行完畢釋放後「五年內再犯」施用毒品罪，
    並經依法追訴處罰完畢，而本件再度施用毒品罪，已不合於
    「五年後再犯」之規定，揆諸前揭說明即應依毒品危害防制
    條例第10條第1 項施用第一級毒品罪加以處罰。職是，本件
    事證明確，被告犯行洵堪認定，洵堪採為論罪科刑之依據。
四、按海洛因係毒品危害防制條例第2 條第2 項第1 款所稱之第
    一級毒品，不得持有、施用；而油壓剪、破壞剪均係鐵製之
    堅硬物品，客觀上足以危害他人生命、身體之安全，可供兇
    器使用，又攜帶兇器竊盜罪，只須於行竊時，有攜帶具有危
    險性之兇器即足，並不以攜帶之初，即有行兇之意圖為必要
    。是核被告施用海洛因之行為，係犯該條例第10條第1 項之
    施用第一級毒品罪；其所為3 次徒手竊取及2 次攜帶油壓剪
    竊取腳踏車之行為，分別係犯刑法第320 條第1 項普通竊盜
    罪及同法第321 條第1 項第3 款之攜帶兇器竊盜罪。被告持
    有第一級毒品，嗣進而施用之，持有之低度行為應為施用之
    高度行為所吸收，不另論罪。而上開所犯施用第一級毒品罪
    、攜帶兇器竊盜罪、竊盜罪等罪，均犯意各別，行為互殊，
    觸犯構成要件不同，應予分論併罰。又查被告曾有如事實欄
    所載施用毒品前科之事實，已據被供明在卷，並有前揭卷附
    臺灣高等法院被告全國前案紀錄表附卷可佐，其於執行完畢
    後5 年以內再犯有期徒刑以上之本罪，為累犯，應依刑法第
    47條第1 項規定，加重其刑。爰審酌被告前已因施用毒品案
    件經觀察、勒戒、強制戒治程序及刑事追訴處罰，本應絕離
    毒癮，不料其竟仍繼續施用毒品，已如上述，顯見其並無戒
    除毒害之決心，復有多次前科，於短短2 月之間，連犯5 起
    竊盜案件，顯見其平日素行非佳，且正值年輕力壯，竟不思
    以正途獲取財物，隨意竊取財他人物，毫無尊重他人所有物
    之體認，欠缺法紀觀念，實不宜寬貸；惟念被告於犯後已坦
    承犯行，且施用毒品乃自戕一己之身體健康，具有病患性人
    格之特質，行為本身對社會所造成之危害並非直接、鉅大，
    並考量被告犯罪之目的、手段、所造成各個被害人所受損害
    之情節，並綜合考量被告係國中肄業、職業工、家境小康（
    見警卷教育程度欄、職業欄及家庭經濟狀況欄之記載）等一
    切情狀，分別量處如主文所示刑，並定其應執行之刑，以資
    儆懲。至扣案油壓剪1 把，係被告所有，業經被告自承在卷
    （見本院卷第23頁），且係被告犯本件事實欄一(一)犯行所用
    之物，自應依刑法第38條第1 項第2 款規定為沒收之宣告。
    至被告涉犯事實欄一(二)犯行所用之破壞剪1 把，經被告供承
    係其友人「周仔」所有，復未據扣案，爰不予宣告沒收。
據上論斷，應依刑事訴訟法第273 條之1 第1 項、第284 條之1
、第299 條第1 項前段，毒品危害防制條例第10條第1 項，刑法
第11條前段、第320 條第1 項、第321 條第1 項第3 款、第47條
第1 項、第38條第1 項第2 款、第51條第5 款，判決如主文。
本案經檢察官程明慧到庭執行職務。
中    華    民    國    98    年    3     月    5    日
                  刑事第二庭    法  官  呂明燕
以上正本證明與原本無異。
如不服本判決應於收受判決後10日內向本院提出上訴書狀，並應
敘述具體理由。其未敘述上訴理由者，應於上訴期間屆滿後20日
內向本院補提理由書(均須按他造當事人之人數附繕本)「切勿逕
送上級法院」。
中    華    民    國    98    年    3     月    5    日
                                書記官  蔡毓琦
附錄本案論罪科刑法條全文
毒品危害防制條例第10條
施用第一級毒品者，處 6 月以上 5 年以下有期徒刑。
施用第二級毒品者，處 3 年以下有期徒刑。
中華民國刑法第320條
意圖為自己或第三人不法之所有，而竊取他人之動產者，為竊盜
罪，處5 年以下有期徒刑、拘役或5 百元以下罰金。
意圖為自己或第三人不法之利益，而竊佔他人之不動產者，依前
項之規定處斷。
前二項之未遂犯罰之。
中華民國刑法第321條
犯竊盜罪而有左列情形之一者，處6 月以上、5 年以下有期徒刑
：
一、於夜間侵入住宅或有人居住之建築物、船艦或隱匿其內而犯
    之者。
二、毀越門扇、牆垣或其他安全設備而犯之者。
三、攜帶兇器而犯之者。
四、結夥三人以上而犯之者。
五、乘火災、水災或其他災害之際而犯之者。
六、在車站或埠頭而犯之者。
前項之未遂犯罰之。


司法院資訊處製作；財團法人民間司法改革基金會備份。
